　　　　　　　臺灣士林地方法院刑事判決
　　　　　　　　　　　　　　　　　　　100年度訴字第284號
公　訴　人　臺灣士林地方法院檢察署檢察官
被　　　告　張明義
選任辯護人　張獻村律師
上列被告因違反毒品危害防制條例等案件，經檢察官提起公訴（
100 年度偵字第10444 號、第10445 號、100 年度毒偵字第1724
號），本院判決如下：
    主  文
張明義未經許可，持有可發射子彈具殺傷力之改造手槍，累犯，
處有期徒刑年陸月，併科罰金新臺幣陸萬元，罰金如易服勞役
，以新臺幣壹仟元折算壹日，扣案之仿BERETTA廠M9型半自動手
槍貳支（槍枝管制編號：0000000000、0000000000，均含彈匣壹
個）、口徑9mm 制式子彈參顆、非制式子彈參顆均沒收；又持有
第一級毒品純質淨重十公克以上，累犯，處有期徒刑壹年貳月，
扣案之第一級毒品海洛因（合計驗餘淨重貳拾肆點柒壹公克，純
質淨重壹拾陸點捌玖公克）沒收銷燬之，扣案之盛裝海洛因塑膠
空袋捌只沒收；又犯如附表一各編號所示之罪，累犯，各處如附
表一各編號主文欄所示之主刑及從刑；又施用第二級毒品，累犯
，處有期徒刑參月，扣案之吸食器參組沒收。應執行有期徒刑拾
壹年，併科罰金新臺幣陸萬元，罰金如易服勞役，以新臺幣壹仟
元折算壹日；扣案之第一級毒品海洛因（合計驗餘淨重貳拾肆點
柒壹公克，純質淨重壹拾陸點捌玖公克）、第二級毒品甲基安非
他命（合計純質淨重伍拾陸點柒玖公克）均沒收銷燬之；未扣案
之販賣毒品所得新臺幣壹萬捌仟伍佰元沒收，如全部或一部不能
沒收時，以其財產抵償之；扣案之仿BERETTA 廠M9型半自動手槍
貳支（槍枝管制編號：0000000000、0000000000，均含彈匣壹個
）、口徑9mm 制式子彈參顆、非制式子彈參顆、盛裝海洛因之塑
膠空袋捌只、盛裝甲基安非他命之塑膠空袋拾壹只、電子磅秤壹
臺、分裝袋拾捌個、吸食器參組，均沒收。
    事  實
一、張明義前因違反毒品危害防制條例案件，經臺灣基隆地方法
    院裁定送勒戒處所觀察、勒戒後，認無繼續施用毒品之傾向
    ，經臺灣基隆地方法院檢察署檢察官於民國89年10月11日，
    以89年度毒偵字第1697號案件，而為不起訴處分確定，又因
    施用第一級毒品、第二級毒品案件，經臺灣高等法院以94年
    度上訴字第503 號判決處有期徒刑1 年、10月，應執行刑有
    期徒刑1 年8 月，於94年5 月6 日確定；又因販賣第二級毒
    品案件，經臺灣高等法院以95年度上更一字第253 號判決處
    有期徒刑4 年，經法院裁定定應執行刑5 年6 月，再經法院
    裁定減刑，減為應執行刑4 年9 月，於97年6 月16日因縮短
    刑期假釋出監，假釋中付保護管束，於98年8 月12日，因保
    護管束期滿執行完畢。詎張明義竟仍不知悔改，有下列行為
    ：
（一）明知真實年籍不詳綽號「阿狗」所持有，具有殺傷力之仿
      BERETTA 廠M9型半自動手槍2 支（槍枝管制編號：000000
      0000、0000000000，均含彈匣1 個）、口徑9mm 制式子彈
      4 顆、非制式子彈4 顆，均為槍砲彈藥刀械管制條例列管
      之槍砲、子彈，未經許可不得持有，竟為防身之用，而於
      民國100 年6 月間某日，在臺北市○○○路○ 段「第一遊
      藝場」，以新臺幣（下同）5 萬餘元代價，向「阿狗」購
      入上述槍枝、子彈後，將其中1 支手槍及非制式子彈藏置
      於其所有之車牌號碼1435-K7 號自用小客車之冷氣孔內；
      餘下之另1 支手槍及制式子彈則藏置於其位於新北市○○
      區○○路25巷3 號2 樓之居所內，而自上揭購入槍、彈之
      日起至同年8 月30日晚間8 時40分許，為警查獲時止，非
      法持有上開槍枝、子彈。
（二）明知海洛因係政府依據毒品危害防制條例第2 條第2 項第
      1 款規定公告列管之第一級毒品，不得持有，竟仍於100
      年7 、8 月間某日，在上址「第一遊藝場」內，以每錢約
      1 萬8 ,000元之代價，向「阿狗」購入8 包第一級毒品海
      洛因（純質淨重16.89 公克），並藏放在其隨身背包內，
      而自上揭購毒之日起至同年8 月30日晚間8 時40分許，為
      警查獲時止，非法持有上揭第一級毒品海洛因。
（三）明知甲基安非他命係政府依據毒品危害防制條例第2 條第
      2 項第2 款規定公告列管之第二級毒品，不得持有或販賣
      ，仍意圖營利，分別基於販賣第二級毒品甲基安非他命之
      犯意，各於附表編號1 至6 所示之時間、地點，將附表編
      號1 至6 所示數量之第二級毒品甲基安非他命，以附表編
      號1 至6 所示之價格，販售給林書正、陳宏榮，前後共6
      次。
（四）張明義因施用毒品，前經臺灣基隆地方法院裁定送勒戒處
      所觀察、勒戒後，認無繼續施用毒品之傾向，經臺灣基隆
      地方法院檢察署檢察官於89年10月11日，以89年度毒偵字
      第1697號為不起訴處分確定，又因施用第一、二級毒品案
      件，經臺灣高等法院以94年度上訴字第503 號判決各處有
      期徒刑1 年、10月，並定其應執行刑為有期徒刑1 年8 月
      確定，不知悔改，復基於施用第二級毒品甲基安非他命之
      犯意，於100 年8 月30日晚間7 時許，在其位於新北市○
      ○區○○路2 段214 巷18弄2 號2 樓居所，以將甲基安非
      他命置於吸食器內點火燒烤，吸食其煙霧之方式，施用第
      二級毒品甲基安非他命1 次。
（五）嗣經警據報循線追查，於100 年8 月30日晚間8 時40分許
      ，在新北市○○區○○路370 號前攔檢張明義，在其攜帶
      之背包內查獲海洛因8 包（純質淨重16.89 公克）、安非
      他命11包（純質淨重56.79 公克）、電子磅秤1 臺、分裝
      袋18個，並於張明義所駕駛之車牌號碼1435-K7 號自用小
      客車內，扣得上開改造手槍1 支、非制式子彈4 顆。又於
      次日（8 月31日）凌晨零時許，為警方分別前往張明義位
      於新北市○○區○○路25巷3 號2 樓住處搜索，查獲上開
      改造手槍1 支、制式子彈4 顆、吸食器1 組，於新北市○
      ○區○○街27巷12號16樓之5 及新北市○○區○○路2 段
      214 巷18弄2 號2 樓張明義居處搜索，共扣得吸食器2 組
      ，始查悉上情。
二、案經臺北巿政府警察局內湖分局報告臺灣士林地方法院檢察
    署檢察官偵查起訴。
    理  由
壹、證據能力部分：
（一）按刑事訴訟法第159 條之5 第1 項「被告以外之人於審判
      外之陳述，雖不符前4 條之規定，而經當事人於審判程序
      同意作為證據，法院審酌該言詞陳述或書面陳述作成時之
      情況，認為適當者，亦得為證據」之規定，觀諸其立法理
      由謂：「二、按傳聞法則的重要理論依據，在於傳聞證據
      未經當事人之反對詰問予以核實，乃予排斥。惟若當事人
      已放棄對原供述人之反對詰問權，於審判程序表明同意該
      等傳聞證據可作為證據，基於證據資料愈豐富，愈有助於
      真實發見之理念，此時，法院自可承認該傳聞證據之證據
      能力。三、由於此種同意制度係根據當事人的意思而使本
      來不得作為證據之傳聞證據成為證據之制度，乃確認當事
      人對傳聞證據有處分權之制度。為貫徹本次修法加重當事
      人進行主義色彩之精神，固宜採納此一同意制度，作為配
      套措施。然而吾國尚非採徹底之當事人進行主義，故而法
      院如認該傳聞證據欠缺適當性時（例如證明力明顯過低或
      該證據係違法取得），仍可予以斟酌而不採為證據，爰參
      考日本刑事訴訟法第326 條第1 項之規定，增設本條第1
      項。」由此可知，第159 條之5 第1 項之規定，僅在強調
      當事人之同意權，取代當事人之反對詰問權，使傳聞證據
      得作為證據，並無限制必須「不符合同法第159 條之1 至
      第159 條之4 」，始有適用，故依條文之目的解釋，第
      159 條之5 第1 項之規定，並不以被告以外之人於審判外
      之陳述「不符合」同法第159 條之1 至第159 條之4 有關
      傳聞證據例外規定之情形，始有其適用（臺灣高等法院暨
      所屬法院96年法律座談會刑事類提案第26號研討結果參照
      ）。準此，如公訴人、被告及辯護人均同意法院所引用之
      傳聞證據作為證據使用，對於該等傳聞證據顯已放棄反對
      詰問權，同時有賦予證據能力之意思表示，則該等傳聞證
      據已有證據能力，得作為論罪之依據，於邏輯上法院毋庸
      再去細究該等傳聞證據是否合致刑事訴訟法第159 條之1
      至之4 等規定。查本件經本院引用之被告以外之人於審判
      外之言詞或書面陳述，業據檢察官、被告及辯護人於準備
      程序同意作為證據（本院卷第37頁），本院審酌前開陳述
      作成時之情況，尚無違法或證明力明顯過低之瑕疵，與本
      件待證事實復具有相當關連性，認為適當，依刑事訴訟法
      第159 條之5 第1 項，前開傳聞證據均得作為證據。
（二）現行刑事訴訟法關於「鑑定」之規定，除選任自然人充當
      鑑定人外，另設有囑託機關鑑定制度。依同法第198 條、
      第208 條之規定，不論鑑定人或鑑定機關、團體，固均應
      由法院、審判長、受命法官或檢察官視具體個案之需要而
      為選任、囑託，並依第206 條之規定，提出言詞或書面報
      告，始符合同法第159 條第1 項所定得作為證據之「法律
      有規定」之情形。否則所為之鑑定，仍屬傳聞證據。然於
      司法警察機關調查中之案件，為因應實務上，或因量大、
      或有急迫之現實需求，併例行性當然有鑑定之必要者，例
      如毒品之種類與成分、尿液之毒品反應，或者槍、彈有無
      殺傷力等鑑定，基於檢察一體原則，得由該管檢察長對於
      轄區內之案件，以事前概括選任鑑定人或囑託鑑定機關、
      團體之方式，俾便轄區內之司法警察官、司法警察對於調
      查中之此類案件，得即時送請先前已選任之鑑定人或囑託
      之鑑定機關、團體實施鑑定，以求時效（法務部92年9 月
      1 日法檢字第0920035083號函參照，刊載於法務部公報第
      312 期）。此種由檢察機關概括選任鑑定人或概括囑託鑑
      定機關、團體，再轉知司法警察官、司法警察於調查犯罪
      時參考辦理之作為，法無明文禁止，係為因應現行刑事訴
      訟法增訂傳聞法則及其例外規定之實務運作而為。則經由
      司法警察官、司法警察依檢察官所概括選任之鑑定人或囑
      託鑑定機關、團體所為之鑑定結果，與檢察官選任或囑託
      為鑑定者，性質上並無差異，同具有證據能力。本件扣案
      之槍枝、子彈、海洛因8 包（純質淨重16.89 公克）及安
      非他命11包（純質淨重56.79 公克），經警依上開規定送
      請內政部警政署刑事警察局鑑定槍枝、子彈及安非他命、
      另送請法務部調查局鑑定海洛因，查卷附之法務部調查局
      濫用藥物實驗室100 年9 月22日調科壹字第10023021300
      號鑑定書1 份（見100 偵10444 號卷第105 頁）、內政部
      警政署刑事警察局100 年10月13日刑鑑字第1000118723號
      鑑定書及100 年10月14日刑鑑字第1000118695號鑑定書各
      1 份（見100 偵10444 號卷第118 至119 頁、100 偵1044
      5 號卷第52至54頁）即均屬上開「法律有規定」得為證據
      者，自有證據能力。
（三）按通訊監察錄音之譯文，僅屬依據監聽錄音結果予以翻譯
      之文字，固具文書證據之外觀，但實際上仍應認監聽所得
      之錄音帶或光碟，始屬調查犯罪所得之證物，乃係刑事訴
      訟法第165 條之1 第2 項所稱之證物，如其蒐證程式合法
      ，並經合法調查，自具證據能力。因此檢察官如提出通訊
      監察錄音之譯文為其證據方法，實乃以其監聽所得之錄音
      帶或光碟，為調查犯罪所得之證物，法院本應依刑事訴訟
      法第165 條之1 所列之方法調查，以判斷該錄音帶或光碟
      是否與通訊監察錄音之譯文相符。而監聽錄音製作之譯文
      ，雖通常為偵查犯罪機關單方面製作，然若被告或訴訟關
      係人對其真實性並無爭執，經法院於審判期日提示譯文供
      當事人辨認、表示意見並為辯論者，程式自屬適法（最高
      法院95年度臺上字第295 號、94年度臺上字第4665、1270
      號、93年度臺上字第6510號等判決參照）。經查，本案認
      定被告犯罪事實之相關監聽譯文，為偵查犯罪之公務員依
      據臺灣板橋地方法院所核發之通訊監察書而為實施而得，
      自屬公務員依法定程式所取得之證據資料。又卷附譯文之
      真實性，被告及其辯護人俱不爭執（見本院卷第37頁準備
      程序筆錄），並業經本院於審判期日提示告以要旨，由其
      等表示意見並為辯論（見本院卷第134 頁），依上說明，
      卷附通訊監察譯文自有證據能力。
貳、有罪部分：
一、訊據被告張明義對上揭犯罪事實均自白( 見本院卷第19 、
    37及132 頁) 不諱，且查：
（一）持有槍彈部分：
      被告於100 年6 月間某日，在臺北市○○○路○ 段「第一
      遊藝場」，向「阿狗」購入改造手槍2 支、子彈8 顆，而
      非法持有上揭槍、彈之事實，迭經被告於警詢、檢察官偵
      查及本院審理時坦承屬實，並有上開手槍2 支及子彈8 顆
      扣案可資佐證。而扣案之上開改造手槍2 枝（槍枝管制編
      號：0000000000、0000000000）、制式子彈4 顆及非制式
      子彈4 顆，經內政部警政署刑事警局以檢視法、性能檢驗
      法及試射法鑑驗，鑑定結果為：該手槍2 枝，均係改造手
      槍，由仿BERETTA 廠M9型半自動手槍製造之槍枝，換裝土
      造金屬槍管而成，擊發功能正常，可供擊發適用子彈使用
      ，認具殺傷力；送鑑制式子彈4 顆，認均係口徑9mm 制式
      子彈，採樣1 顆試射，可擊發，認具殺傷力；非制式子彈
      4 顆，認均係直徑8.8mm 金屬彈頭，採樣1 顆試射，可擊
      發，認具殺傷力等情，亦有該局100 年10月14日刑鑑字第
      100011 8695 號鑑定書1 份在卷可稽（見100 偵10445 號
      卷第52至54頁），足徵被告此部分自白屬實，可以採信。
（二）非法持有第一級毒品海洛因部分：
      被告於100 年7 、8 月間某日，在上址「第一遊藝場」內
      ，向「阿狗」購入8 包海洛因，而非法持有上揭第一級毒
      品之事實，迭經被告於警詢、檢察官偵查及本院審理時坦
      承屬實，復有扣案之8 包可疑白粉可資佐證，而該8 包白
      粉經送驗結果，確均含第1 級毒品海洛因成分，淨重24
      .76 公克（驗餘淨重24.71 公克、空包裝總重3.35公克）
      ，其中1 包純度88.58%，純質淨重3.38公克，其餘7 包純
      度64.52 % ，純質淨重13.51 公克，純質淨重總計為16.
      89 公 克，亦有法務部調查局濫用藥物實驗室100 年9 月
      22日調科壹字第1002 3021300號鑑定書1 份（見100 偵
      1044 4 號 卷第105 頁）在卷可稽，足徵被告此部分自白
      與事實相符，可堪採信。
（三）販賣第二級毒品甲基安非他命部分：
    1.被告於附表所示之時間、地點，數次販賣第二級毒品甲基
      安非他命之事實，迭經被告於警詢、檢察官偵查及本院審
      理時坦承屬實，核與證人林書正、陳宏榮分別於警詢及檢
      察官偵查中證述向被告購毒之情節相符（林書正部分，見
      100 年度偵10444 號卷第22頁以下、同卷第76頁以下；陳
      宏榮部分，見同上偵查卷第27頁、第79頁背面），並有證
      人林書正與被告所使用之0000000000號行動電話之通訊監
      察譯文（見100 年度偵10444 號卷第43頁）在卷可稽。被
      告販毒所餘之扣案結晶物11包，經送驗結果檢出甲基安非
      他命成分（其中4 包純質淨重49.53 公克，餘7 包純質淨
      重7.26公克，純質淨重總計56.79 公克），亦有內政部警
      政署刑事警察局100 年10月13日刑鑑字第1000118723號鑑
      定書1 份在卷可佐（見100 年度偵10444 號卷第118 到11
      9 頁）。此外，復有被告販毒所用之電子磅秤1 臺及分裝
      袋18個扣案可佐，綜上，足認被告此部分自白屬實，可以
      採信。
    2.按一般民眾普遍認知毒品之非法交易，向為政府查禁森嚴
      且重罰不寬貸，衡諸常情，倘非有利可圖絕無平白甘冒被
      重罰高度風險之理，從而，舉凡其有償交易，除足反證其
      確另基於某種非圖利本意之關係外，通常尚難因無法查悉
      其買進、賣出之差價，而諉無營利之意思，或阻卻販賣犯
      行之追訴（最高法院87年度台上字第3164號判決意旨參照
      ）。觀諸證人林書正與被告使用之0000000000號行動電話
      之通訊監察譯文，於100 年8 月7 日晚間8 時3 分許，確
      有如下之對話：「A （即證人林書正）：你好了嗎，B （
      即被告）：只有一點點而已，現在這麼貴，「一個」就是
      5 張，一個「大個」已經十幾萬了。A ：看你阿，我一樣
      的價格。B ：多少。A ：『35』B ：要阿為什麼不要，「
      零五」阿。A ：多一點啦。B ：要就要，不要就不要，我
      要過收費站了不講了。」，此有通訊監察譯文1 份在卷可
      憑（見100 年度偵10444 號卷第43頁）。而該對話中「1
      個」是指1 克安非他命、5 張為5000元之意，1 大個則為
      1 兩安非他命之意等情，業據被告於偵查中坦認在卷。衡
      諸上開證人林書正與被告使用之0000000000號行動電話之
      通訊監察譯文，被告與林書正就販賣毒品之價格，已有議
      價之情形，此顯係商人將本求利之營利行為，堪認被告係
      基於營利之意，而交付毒品。且被告於本院亦自承：販予
      林書正及陳宏榮之甲基安非他命，每克約賺取100 、200
      元至數百元不等之利潤等語（見本院卷第20、21頁），堪
      認被告確有營利之意圖。綜上，被告販賣毒品之犯行已足
      認定。
（四）施用第二級毒品甲基安非他命部分：
      被告於100 年8 月30日晚上7 時許，在新北市○○區○○
      路2 段214 巷18弄2 號2 樓居所，施用一次甲基安非他命
      之事實，業經被告自承屬實，且其尿液經送驗結果，亦確
      呈甲基安非他命陽性反應，有臺灣尖端先進生技醫藥股份
      有限公司100 年9 月13日濫用藥物檢驗報告1 份存卷可佐
      （100 年度毒偵1724號卷第40頁），復有吸食器3 組扣案
      可佐，足認被告之自白與事實相符。又被告前因施用毒品
      ，經觀察勒戒釋放後，再因施用毒品案件，經法院為科刑
      判決後，於執行完畢後5 年內，再犯本件施用第二級毒品
      罪之事實，則有其臺灣高等法院被告前案紀錄表、刑案資
      料查註紀錄表存卷可參，事證明確，應依法論科。
（五）綜上，本件事證明確，被告前述非法持有槍彈、海洛因，
      及非法施用、販賣甲基安非他命等犯行，均堪認定，應依
      法論科。
二、論罪科刑部分：
（一）核被告所為，係犯槍砲彈藥刀械管制條例第8 條第4 項之
      未經許可持有可發射子彈具有殺傷力之改造手槍罪及同條
      例第12條第4 項之未經許可持有子彈罪、毒品危害防制條
      例第11 條 第3 項之持有第一級毒品純質淨重10公克以上
      之罪、第10 條 第2 項之施用第二級毒品罪、被告於附表
      各編號所為，則均係犯毒品危害防制條例第4 條第2 項之
      販賣第二級毒品罪。被告各次販賣第二級毒品前其持有第
      二級毒品之低度行為，應為販賣之高度行為所吸收，不另
      論罪。被告同時購入扣案之槍枝、子彈，係以一持有行為
      ，同時犯持有可發射子彈具有殺傷力之改造手槍罪及未經
      許可持有子彈罪，屬一行為觸犯數罪名之想像競合犯，應
      依刑法第55條前段規定，從一重之槍砲彈藥刀械管制條例
      第8 條第4 項之未經許可，持有可發射子彈具有殺傷力之
      改造手槍罪論處。被告非法持有槍枝及第一級毒品，又非
      法施用第二級毒品一次，另有六次販賣甲基安非他命予林
      書正及陳宏榮，分係犯前述非法持有槍枝罪等罪名，此部
      分均係分別起意，客觀上且可按其行為，分別評價，應分
      論併罰。被告有如事實欄一所載前案科刑及執行情形，有
      臺灣高等法院被告前案紀錄表在卷可稽，其於有期徒刑執
      行完畢後5 年內，故意再犯前述有期徒刑以上之各罪，均
      為累犯，應依刑法第47條第1 項規定，除法定本刑為無期
      徒刑部分，依法不得加重外，其餘均加重其刑。被告於附
      表所犯毒品危害防制條例第4 條第2 項之各罪，其於本案
      偵查及審判中均已自白，自應依毒品危害防制條例第17條
      第2 項之規定，就其所自白各罪減輕其刑，並依法各先加
      後減之。辯護人雖為被告辯稱：被告販賣毒品之數量非鉅
      ，獲利非高云云，求為依刑法第59條規定酌減被告刑度。
      惟刑法第59條之規定，必須被告犯罪另有特殊之原因與環
      境等，在客觀上足以引起一般同情，認為即予宣告法定最
      低度刑期尤嫌過重者，始有其適用，而販賣毒品為法所嚴
      禁，毒品對人體身心健康危害甚鉅，況被告前有如事實欄
      所載之販賣毒品前科犯行，仍未心生警惕，再次為販賣毒
      品，危害社會治安程度不輕，查無何等特殊之原因或環境
      於客觀上足以引起一般人同情，辯護人此部分所請，尚乏
      有據。
（二）爰審酌被告明知第二級毒品甲基安非他命足以殘害人之身
      體健康，仍販賣予他人施用，危害社會治安及國民健康甚
      深，又為販賣毒品而擁槍彈自保，所持有之第一級毒品海
      洛因數量非少，影響身心健康及社會秩序深遠，危害非淺
      ，助長毒品流通，及其曾因施用毒品犯行而送觀察、勒戒
      ，並經法院判決確定，仍不知悛悔，復再施用第二級毒品
      ，顯見其無戒絕之決心，但其施用毒品乃戕害自己身心健
      康，尚未危及他人，併考量被告坦認全部犯行，已有悔意
      之犯後態度與其犯罪之動機、目的、手段、智識程度、販
      賣毒品之次數雖非少，惟各次數量尚微，並多屬販賣予同
      一人，獲益未豐等一切情狀，就其所犯各罪，分別量處如
      主文所示之刑，並定其應執行之刑，罰金部分併依刑法第
      42條第3 項前段規定，諭知易服勞役之折算標準，以示懲
      儆。
三、沒收部分：
（一）扣案之仿BERETTA 廠M9型半自動手槍2 支、口徑9mm 制式
      子彈3 顆、非制式子彈3 顆經鑑定結果均認有殺傷力，屬
      違禁物，已如前述，應依刑法第38條第1 項第1 款沒收。
      至於經試射擊發之口徑9mm 制式子彈及非制式子彈各1 顆
      ，已失其殺傷力，非違禁物，毋庸再行宣告沒收，併此敘
      明。
（二）扣案之海洛因、甲基安非他命經鑑定後分屬第1 、2 級毒
      品，應依毒品危害防制條例第18條第1 項前段規定沒收銷
      燬之。而被告經法院為有罪之科刑判決時，查獲之毒品，
      與被告本案所犯並經法院諭知有罪者若全然無關，固不得
      於該有罪判決之主刑下宣告沒收；至若查獲之毒品，與被
      告被訴之本案非全然無關，法院自應於主刑下宣告沒收（
      最高法院94年度台上字第1227號判決意旨參照）。經查，
      被告為警查獲時所扣得之結晶物11包，經送驗結果檢出甲
      基安非他命成分（其中4 包純質淨重49.53 公克，餘7 包
      純質淨重7.26公克，純質淨重總計56.79 公克），有內政
      部警政署刑事警察局100 年10月13日刑鑑字第1000118723
      號鑑定書1 份在卷可佐（見100 年度偵10444 號卷第118
      到119 頁），乃係被告犯最後一次販賣毒品即附表編號3
      之犯行後，未及再行販出之毒品，當與被告所犯本判決認
      定其他販賣犯行無涉，自僅需於該次犯行中，依毒品危害
      防制條例第18條第1 項前段之規定諭知沒收銷燬。
（三）按毒品危害防制條例第18條第1 項規定，得諭知沒收並銷
      燬之者，以查獲之毒品為限，並不及於毒品之外包裝。而
      毒品外包裝既係用於包裹毒品，防其裸露、潮濕，便於攜
      帶販賣，亦係供販賣毒品所用之物，應依毒品危害防制條
      例第19條第1 項之規定宣告沒收之，方屬適法。準此以觀
      ，用以包裝扣案甲基安非他命之包裝袋11包，自應另依毒
      品危害防制條例第19條第1 項之規定於附表編號3 犯行內
      宣告沒收。
（四）盛裝上開海洛因之塑膠空袋8 個，屬被告所有供犯本案持
      有第一級毒品犯罪所用之物，為警在新北市○○區○○路
      2 段214 巷18弄2 號2 樓被告居處扣得之吸食器1 組，屬
      被告所有供其犯本件施用第二級毒品甲基安非他命所用之
      物，為警分別於新北市○○區○○路25巷3 號2 樓及新北
      市○○區○○街27巷12號16樓之5 被告住居處扣得之吸食
      器共2 組，則為被告所有供其預備犯本件施用第二級毒品
      甲基安非他命所用之物，均應依刑法第38條第1 項第2 款
      之規定宣告沒收。
（五）按犯毒品危害防制條例第4 條至第9 條之罪者，其供犯罪
      所用或因犯罪所得之財物，均沒收之，如全部或一部不能
      沒收時，追徵其價額或以其財產抵償之，毒品危害防制條
      例第19 條 第1 項定有明文。且此條項關於供犯罪所用或
      因犯罪所得之財物均沒收之規定，因無「不問屬於犯人與
      否均沒收」之特別規定，故仍有刑法第38條第1 項第2 、
      3 款、第3 項前段之適用，即供犯罪所用或因犯罪所得之
      財物，以屬於犯人所有者為限，始得依毒品危害防制條例
      第19條第1 項規定沒收。扣案電子磅秤1 臺及分裝袋18個
      係被告所有並供犯本件販賣第二級毒品甲基安非他命所用
      ，亦據被告坦認在卷，應依毒品危害防制條例第19條第1
      項之規定，於被告所犯附表各罪中，分別宣告沒收。
（六）另毒品危害防制條例第18條係採義務沒收原則，故犯罪所
      得之對價，不問其中成本若干，利潤多少，均應全部諭知
      沒收，且該條所稱「追徵其價額」者，必限於所沒收之物
      為金錢以外之其他財物而無法沒收時，始應追徵其價額，
      使其繳納與原物相當之價額，如所得財物為金錢而無法沒
      收時，應以其財產抵償之，而不發生追徵價額之問題。再
      者，毒品危害防制條例第19條所稱因犯罪所得之物，自以
      實際所得者為限，苟無所得或尚未取得者，自無從為沒收
      追繳之諭知（最高法院89年度台上字第3434號判決意旨參
      照）。準此，被告於附表各次販賣毒品犯行，均應依毒品
      危害防制條例第19條第1 項前段，於各次販賣犯行中宣告
      沒收販賣所得，若不能沒收，自應宣告以其財產抵償，而
      被告於附表編號2 之販賣毒品犯行，被告陳稱：僅拿到
      2500 元 ，林書正尚賒欠1000元等語（見本院卷第139 頁
      ），經核與證人林書正於偵查中證稱: 尚賒欠被告款項等
      情相符（見100 年度偵字第10444 號卷第75頁背面），堪
      認被告於該次販賣毒品犯行，確僅實際獲得2500元，爰於
      附表編號2 之販賣毒品犯行諭知沒收2500元，附此敘明。
      至扣案之行動電話3 只( 分別含0000000000門號SIM 卡、
      0000000000門號SIM 卡及0000000000門號SIM 卡各1 張）
      ，被告雖曾於本院供承曾以之作為聯絡販賣毒品之用，然
      其前亦陳稱：因有4 、5 個門號SIM 卡，不記得上開行動
      電話3 只( 含其內之門號SIM 卡）有無作為聯絡販賣毒品
      之用等語（見本院卷第40頁），且亦查無其他事證足認上
      開行動電話3 只( 含其內門號SIM 卡）曾作為本判決所認
      定被告各次販賣毒品行為中使用，核非供犯本判決所認定
      之犯罪所用之物，自無庸宣告沒收。又被告犯附表編號1
      販賣毒品犯行時，所使用之0000000000號行動電話及其內
      之門號SIM 卡，雖為被告犯本件販賣罪所用之物，然並未
      扣案，衡情容已滅失，為免日後執行沒收之困難，爰不為
      宣告沒收，併此敘明。
據上論斷，應依刑事訴訟法第299 條第1 項前段，槍砲彈藥刀械
管制條例第8 條第4 項，第12條第4 項，毒品危害防制條例第11
條第3 項、第4 條第2 項、第10條第2 項，第17條第2 項、第18
條第1 項前段、第19條第1 項，刑法第11條前段、第55條、第47
條第1 項、第42條第3 項前段、第51條第5 款、第38條第1 項第
1款 、第2 款，判決如主文。
本案經檢察官靳開聖到庭執行職務。
中    華    民    國  100     年    12    月    29    日
                  刑事第七庭法  官  陳彥宏
                            法  官  陳美彤
                            法  官  簡志龍
以上正本證明與原本無異。
如不服本判決應於收受送達後 10 日內向本院提出上訴書狀，並
應敘述具體理由。其未敘述上訴理由者，應於上訴期間屆滿後
20 日內向本院補提理由書 (均須按他造當事人之人數附繕本 )
「切勿逕送上級法院」。
                            書記官  蔡昀潔
中    華    民    國   100    年    12    月    29    日
附表一：犯罪事實暨主文欄
 ┌───┬───┬───────────┬───┬───────────────┐
 │編 號 │買受人│聯絡方式及買受時間地點│販賣內│主文欄                        │
 │      │      │                      │容    │                              │
 │      │      │                      │      │                              │
 │      │      │                      │      │                              │
 │      │      │                      │      │                              │
 ├───┼───┼───────────┼───┼───────────────┤
 │1     │林書正│100 年8 月7 日晚間8 時│甲基安│張明義販賣第二級毒品，累犯，處│
 │      │      │3分許，張明義持用門號 │非他命│有期徒刑參年捌月。扣案之分裝袋│
 │      │      │0000000000 行 動電話與│      │拾捌個、電子磅秤壹臺沒收，未扣│
 │      │      │林書正持用門號00000000│      │案之販賣毒品所得新臺幣參仟伍佰│
 │      │      │04號行動電話聯繫後，約│3500元│元沒收，如全部或一部不能沒收時│
 │      │      │定於新北市○○區○○路│/1公克│，以其財產抵償之。            │
 │      │      │附近見面交易完成。    │      │                              │
 │      │      │                      │      │                              │
 │      │      │                      │      │                              │
 │      │      │                      │      │                              │
 │      │      │                      │      │                              │
 │      │      │                      │      │                              │
 │      │      │                      │      │                              │
 │      │      │                      │      │                              │
 ├───┼───┼───────────┼───┼───────────────┤
 │2     │林書正│100年8月21日某時，張明│甲基安│張明義販賣第二級毒品，累犯，處│
 │      │      │義與林書正於新北市淡水│非他命│有期徒刑參年捌月。扣案之分裝袋│
 │      │      │區○○路附近見面交易完│      │拾捌個、電子磅秤壹臺沒收，未扣│
 │      │      │成（此次林書正尚賒欠張│      │案之販賣毒品所得新臺幣貳仟伍佰│
 │      │      │明義1000元價款）。    │3500元│元沒收，如全部或一部不能沒收時│
 │      │      │                      │/1公克│，以其財產抵償之。            │
 │      │      │                      │      │                              │
 │      │      │                      │      │                              │
 │      │      │                      │      │                              │
 │      │      │                      │      │                              │
 │      │      │                      │      │                              │
 │      │      │                      │      │                              │
 │      │      │                      │      │                              │
 ├───┼───┼───────────┼───┼───────────────┤
 │3     │林書正│100年8月27日某時，張明│甲基安│張明義販賣第二級毒品，累犯，處│
 │      │      │義與林書正於新北市新莊│非他命│有期徒刑參年捌月。扣案之第二級│
 │      │      │區某處見面交易完成。  │      │毒品甲基安非他命（合計純質淨重│
 │      │      │                      │      │伍拾陸點柒玖公克）沒收銷燬之，│
 │      │      │                      │3500元│扣案之盛裝第二級毒品甲基安非他│
 │      │      │                      │/1公克│命塑膠空袋拾壹只、分裝袋拾捌個│
 │      │      │                      │      │、電子磅秤壹臺沒收，未扣案之販│
 │      │      │                      │      │賣毒品所得之新臺幣參仟伍佰元沒│
 │      │      │                      │      │收，如全部或一部不能沒收時，以│
 │      │      │                      │      │其財產抵償之。                │
 │      │      │                      │      │                              │
 │      │      │                      │      │                              │
 │      │      │                      │      │                              │
 ├───┼───┼───────────┼───┼───────────────┤
 │4     │陳宏榮│100年8月上旬某日，張明│甲基安│張明義販賣第二級毒品，累犯，處│
 │      │      │義與陳宏榮於新北市泰山│非他命│有期徒刑參年捌月。扣案之分裝袋│
 │      │      │區○○路○段214巷18弄2 │      │拾捌個、電子磅秤壹臺均沒收之，│
 │      │      │號2樓被告住處見面交易 │      │未扣案之販賣毒品所得之財物新臺│
 │      │      │完成。                │3000元│幣參仟元沒收，販賣毒品所得如全│
 │      │      │                      │/1公克│部或一部不能沒收時，以其財產抵│
 │      │      │                      │      │償之。                        │
 │      │      │                      │      │                              │
 │      │      │                      │      │                              │
 │      │      │                      │      │                              │
 │      │      │                      │      │                              │
 │      │      │                      │      │                              │
 │      │      │                      │      │                              │
 ├───┼───┼───────────┼───┼───────────────┤
 │5     │陳宏榮│100 年8 月上旬至中旬間│甲基安│張明義販賣第二級毒品，累犯，處│
 │      │      │某日，張明義與陳宏榮於│非他命│有期徒刑參年捌月。扣案之分裝袋│
 │      │      │新北市○○區○○路2 段│      │拾捌個、電子磅秤壹臺均沒收之，│
 │      │      │214 巷18弄2 號2 樓被告│      │未扣案之販賣毒品所得之財物新臺│
 │      │      │住處見面交易完成。    │3000元│幣參仟元沒收，販賣毒品所得如全│
 │      │      │                      │/1公克│部或一部不能沒收時，以其財產抵│
 │      │      │                      │      │償之。                        │
 │      │      │                      │      │                              │
 │      │      │                      │      │                              │
 │      │      │                      │      │                              │
 │      │      │                      │      │                              │
 │      │      │                      │      │                              │
 │      │      │                      │      │                              │
 ├───┼───┼───────────┼───┼───────────────┤
 │6     │陳宏榮│100 年8 月上旬至中旬間│甲基安│張明義販賣第二級毒品，累犯，處│
 │      │      │某日，張明義與陳宏榮於│非他命│有期徒刑參年捌月。扣案之分裝袋│
 │      │      │新北市○○區○○路2 段│      │拾捌個、電子磅秤壹臺均沒收之，│
 │      │      │214 巷18弄2 號2 樓被告│      │未扣案之販賣毒品所得之財物新臺│
 │      │      │住處見面交易完成。    │3000元│幣參仟元沒收，販賣毒品所得如全│
 │      │      │                      │/1公克│部或一部不能沒收時，以其財產抵│
 │      │      │                      │      │償之。                        │
 │      │      │                      │      │                              │
 │      │      │                      │      │                              │
 │      │      │                      │      │                              │
 │      │      │                      │      │                              │
 │      │      │                      │      │                              │
 │      │      │                      │      │                              │
 └───┴───┴───────────┴───┴───────────────┘